【裁判字號】    88,易,1308
【裁判日期】    890823
【裁判案由】    詐欺
【裁判全文】
臺灣板橋地方法院刑事判決                        八十八年度易字第一三八號
    公  訴  人  臺灣板橋地方法院檢察署檢察官
    被      告  乙○○
右列被告因詐欺案件，經檢察官提起公訴（八十八年度偵緝字第二三七號），本院判
決如左：
    主  文
乙○○意圖為自己不法之所有，以詐術使人將本人之物交付，處有期徒刑壹年。緩刑
肆年。
    事  實
一、乙○○曾於民國五十八年及六十六年間，分別因恐嚇、過失致死等前科，均經法
    院判處有期徒刑六月確定並執行（惟均不構成累犯），意圖為自己不法之所有，
    於八十五年九月間，至台北縣三重市○○街三十九巷四十四之三號甲○○家中，
    佯稱欲從事泰國蝦進口買賣，依其所製作之進度表，將自同年十月間起至八十六
    年五月間止，每月分別進口三萬斤、四萬斤、四萬斤、四萬斤、五萬斤、六萬斤
    、六萬斤及六萬斤，共投資金額新台幣（下同）四千三百八十萬元，邀約甲○○
    投資，致甲○○陷於錯誤，而同意投資二百萬元，並於八十五年九月二十三日及
    同年十月二日陸續支付二百萬元予乙○○。距乙○○僅於八十五年十月間進口少
    量之蝦類後，即遲未為蝦類之進口買賣，經甲○○屢為催促，乙○○見事跡敗露
    ，即表明願返還上開投資款，旋交付無法兌現之案外人鄧錦源簽發之支票四紙予
    甲○○，嗣均遭退票後，乙○○又故意以其偏名「柯登榮」簽發面額各五十萬元
    之本票四紙交付甲○○以為付款，而其身分證字號及住址均故意為錯誤記載，隨
    即避不見面，使甲○○追索無著，始悉受騙。
二、案經甲○○訴由臺灣板橋地方法院檢察署檢察官偵查起訴。
    理  由
一、訊據被告乙○○固坦承有收取告訴人投資款二百萬元等情，惟矢口否認右揭犯行
    ，辯稱：伊確有自泰國進口蝦類，惟因活存率甚低，所以就停止進口，因生意失
    敗，所以沒有辦法還錢，而支票係客戶給伊的，伊也不知道為何跳票，本票上名
    字是伊習慣簡寫，地址是伊記錯了，不是故意寫錯，伊並無詐騙告訴人之意思云
    云。惟查，被告如何以其所書寫之進度表邀告訴人投資，惟事後均未按進度表進
    口蝦子，並藉故泰國方面有問題，雖同意返還投資款，然卻以不能兌現支票交付
    給告訴人，又故意以假名及假地址開本票給告訴人，使告訴人追索無著等情，業
    據告訴人甲○○於偵審中指訴綦詳，且有收據一紙、支票、退票理由單影本各一
    紙、被告故意錯誤填載其姓名、身分證字號、地址之本票四紙及進度表影本一紙
    等在卷可稽。雖被告提出進口報單七紙證明其確有自泰國進口蝦子等情，惟其進
    口者係國蓉貿易有限公司，是否為被告所進口，已有可疑，縱確如證人徐德復於
    本院調查時所證述：上開進口報單係被告委託進口云云，然其數量每次僅四十至
    九十公斤，與其書寫予告訴人進度表之數量亦相差懸殊，顯見，被告係以上開進
    度表作為施詐之方法，自足以使告訴人陷於錯誤等情，堪以認定。次查，被告所
    交付用以返還投資款之支票，係鄧錦源於八十五年十一月十六日所開立，並請領
    支票使用，八十五年十二月十六日開始退票，八十六年一月二十八日列入拒絕往
    來戶，有誠泰商業銀行西園分行八十七年五月十一日誠泰銀八七００二五號函在
    卷可佐，按該支票之往來異常，且被告復始終無法供出其確切之來源，則被告於
    交付告訴人之初，應即知該支票係無法兌現之支票；再者，被告簽發之四紙本票
    上，就其個人之姓名或係記載偏名，然其身分證字號與住址，則均係故意誤載，
    否則又豈有本票四紙均以錯誤之姓名、身分證字號、住址填載之理？被告辯稱係
    一時糊塗記錯云云，顯非實在；被告先以不能兌現之支票抵付告訴人之投資款，
    再以故意錯誤記載姓名、身分證字號及地址之本票交付告訴人，事後即避不見面
    ，使告訴人追索無著，則其有為自己不法所有之意圖，亦堪認定。至證人丙○○
    雖於本院調查時證稱：被告有交二百萬元給伊岳父蕭國志用來進口成蝦云云，然
    除了告訴人所交付之二百萬元外，被告始終無法提出伊另外投資款項之證明，則
    被告是否自己另有出錢投資，抑或僅以告訴人所提出之資金進口蝦類？亦有可疑
    ；另證人即曾幫被告經營蝦場之呂清文雖於本院調查時亦證稱：被告當時確有進
    口蝦子，每次大約一千斤云云，惟與被告經本院隔離訊問時所供：每次進口之蝦
    類約一、二百公斤亦不一致，且與前開被告所提進口報單所載每次進口四十至九
    十公斤亦不相合，是證人丙○○、呂清文之前開證言亦均難為被告有利之證明。
    綜上所述，被告之前開所辯，均係事後卸責之詞，不足採信。被告於邀約告訴人
    投資伊始，即應有不法所有之詐騙犯意。而告訴人亦因而受有損害，事證明確，
    被告犯行洵堪認定。
二、核被告意圖為自己不法之所有，以詐術使人將本人之物交付，所為係犯刑法第三
    百三十九條第一項之罪。爰審酌被告之前科素行、犯罪之動機、目的、手段及所
    造成危害、偵查中經通緝後到案、審理中已與告訴人達成民事上和解（業據告訴
    人陳明在卷）等一切情狀，處如主文所示之刑，以資懲儆。又被告前受有如事實
    欄所載之有期徒刑以上刑之宣告，執行完畢後五年內未受有期徒刑以下刑之宣告
    ，有台灣高等法院檢察署刑案紀錄簡覆表在卷可憑，其經此教訓後，應知所警惕
    ，信無再犯之虞，本院因認所宣告之刑以暫不執行為適當，併諭知緩刑四年，以
    勵自新。
據上論斷，應依刑事訴訟法第二百九十九條第一項前段，刑法第三百三十九條第一項
、第七十四條第一款，罰金罰鍰提高標準條例第一條前段，判決如主文。
本案經檢察官洪清秀到庭執行職務。
中      華      民      國      八十九      年    八    月    二十三    日
                                  臺灣板橋地方法院刑事第二庭
                                    法  官  林  春  長
右正本證明與原本無異
如不服本判決應於送達後十日內向本院提出上訴狀
                                    書記官  邱  美  龍
中      華      民      國      八十九      年    八    月    二十八    日
附錄本案論罪科刑法條全文：
刑法第三百三十九條第一項：意圖為自己或第三人不法之所有，以詐術使人將本人或
                          第三人之物交付者，處五年以下有期徒刑、拘役或科或
                          併科一千元以下罰金。


司法院資訊處製作；財團法人民間司法改革基金會備份。
